【裁判字號】    99,訴,1909
【裁判日期】    991231
【裁判案由】    偽證
【裁判全文】
臺灣臺北地方法院刑事判決              99年度訴字第1909號
公  訴  人  臺灣臺北地方法院檢察署檢察官
被      告  林港豐
上列被告因偽證案件，經檢察官提起公訴（九十九年度偵字第二
○四○一號），被告於準備程序中先就被訴事實為有罪之陳述，
經本院告以簡式審判之旨，並聽取當事人之意見後，本院合議庭
裁定行簡式審判程序，判決如下：
    主  文
林港豐於執行審判職務之公署審判時，證人於案情有重要關係之
事項，供前具結，而為虛偽陳述，處有期徒刑月。緩刑貳年，
並應自本判決確定之日起個月內向公庫支付新臺幣萬元。
    事  實
一、林港豐與李鴻傑（所涉教唆偽證罪嫌，由檢察官另行偵辦中
    ）本係五年制專科學校之同學，林港豐明知證人於執行審判
    職務之公署審判時，對於案情有重要關係之事項，具結後應
    據實陳述，且其於民國九十六年三月二十八日未曾至李鴻傑
    上址住處，更未於李鴻傑上址住處親見宋柏芳（所涉偽證罪
    嫌另由本院審理中）將新臺幣（下同）二百二十萬元交付予
    徐吉美，竟僅因曾受李鴻傑之恩惠，經李鴻傑教唆後，基於
    偽證之犯意，於九十八年七月二十九日本院審理九十七年度
    易字第三○七七號李鴻傑所涉詐欺案件（下稱前案）時，就
    上開與案情有重要關係事項，於供前具結後，虛偽證稱：「
    我確定是九十六年三月二十八日晚上七點多，我到（即指到
    李鴻傑上址住處）之後徐襄理（即徐吉美）來，但我沒有注
    意到她來的時間，她來到被告（即李鴻傑）家裡進到門口裡
    面，被告看到她時，被告請她等一下，我跟徐襄理打個招呼
    ，之後我看到被告去臥室拿一些錢出來，因為不關我的事，
    所以我沒有問，我記得是被告老婆（即宋柏芳）把錢打包好
    之後交給徐襄理，徐襄理同時也有把一份信用貸款的資料給
    我，說讓我參考，我們聊了一些信用貸款的事情後，她說可
    能會有百分之十的費用，她說有相關的問題再找被告找她，
    之後她就先離開」、「徐襄理走後，因為我跟被告十幾年朋
    友，我問被告說這些錢，因為我看數量不少，我問他這錢做
    什麼，她說是徐小姐借他戶頭轉帳，我問他約多少，被告說
    差不多二百萬元左右」、「錢是被告老婆雙手捧的，看起來
    不少」、「是被告老婆進去拿，出來後我看到被告老婆跟他
    在整理錢的事情，我清楚的是最後交付的是被告，被告說這
    是你要的數字」、「徐吉美拿到錢之後，我印象中記得徐吉
    美沒有打開來看」、「他們用百貨公司的購物時給的那種提
    的紙袋裝錢」、「我有看到宋柏芳拿錢，但我沒有看到她如
    何取出袋子」云云。嗣因本院審理時，比對林港豐與宋柏芳
    之歷次證詞，發覺林港豐之證詞前後矛盾，與宋柏芳之證述
    不相吻合，始悉上情。
二、案經徐吉美告發臺灣臺北地方法院檢察署檢察官偵查起訴。
    理  由
一、認定事實所憑之證據：
    上開事實一之部分，業據被告林港豐於本院九十九年十二月
    二十日審理時供承不諱（本院當日審判筆錄參照），核與證
    人即告發人徐吉美之證述情節相符（臺北地檢署九十八年度
    他字第八二六八號卷第十六頁、第十七頁，九十九年度偵字
    第二○四○一號卷第二七頁至第二九頁參照），並有如事實
    一所載審判筆錄及證人結文在卷可佐（本院九十七年度易字
    第三○七七號卷第一九二頁至第二一六頁參照），足認被告
    之任意性自白核與事實相符，堪以採信。本件事證明確，被
    告之犯行堪以認定。
二、論罪科刑之法律適用：
  (一)按刑法上之偽證罪，為形式犯，不以結果之發生為要件，證
    人於供前或供後具結而就案情有重要關係事項，故為虛偽陳
    述，其犯罪即成立，而該罪所謂於案情有重要關係之事項，
    則指該事項之有無，足以影響於裁判之結果者而言，至於其
    虛偽陳述，法院已否採為裁判或檢察官據為處分之基礎，或
    有無採為基礎之可能，皆於偽證罪之成立無影響（最高法院
    七十一年臺上字第八一二七號、八十四年臺上字第三九四九
    號判例意旨參照）。查被告林港豐於前案審理中之證詞既非
    屬實，若承審法官因此採信，則李鴻傑即可能因該證言而遭
    判決無罪，是其等上開證詞自屬與案情有重要關係之事項。
    故核被告林港豐所為，係犯刑法第一百六十八條之偽證罪。
  (二)爰審酌被告林港豐於作證時，就案情重要事項為虛偽之證言
    ，對國家司法偵查之正確性產生重大危害，影響司法調查程
    序之進行，嚴重妨害司法正義之實現，惟其犯後均已能坦承
    犯行，非無悔意，兼衡其品行、犯罪動機、目的、手段、生
    活狀況、智識程度等一切情狀，量處如主文所示之刑。
  (五)末查被告前未因故意犯罪受有期徒刑以上刑之宣告，此有
    臺灣高等法院被告前案紀錄表一份在卷可按，其等因一時失
    慮致罹刑章，事後業已坦承犯行，非無悔意，本院綜核各情
    ，認其經此偵、審程序之教訓後，當均知所警惕而無再犯之
    虞，是上開所宣告之刑，以暫不執行為適當，爰併予宣告緩
    刑二年，另考量被告因感念李鴻傑過往之恩情，一時鄉愿，
    不願得罪李鴻傑，即於本院前案審理作證時就案情有重要關
    係之事項為虛偽之證言，顯見其法治觀念有所偏差，為促使
    其日後得以知曉尊重法治之觀念，本院認除上開緩刑宣告外
    ，尚有賦予被告一定負擔之必要，遂併諭知被告於緩刑期間
    之本判決確定後三個月內應向公庫支付三萬元，以勵自新兼
    收惕儆之效。又依刑法第七十四條第四項規定，此附帶條件
    得為民事強制執行名義，且依刑法第七十五條之一第一項第
    四款規定，被告倘有違反上揭所定負擔情節重大，得撤銷其
    緩刑之宣告，附此說明。
據上論斷，應依刑事訴訟法第二百七十三條之一第一項、第二百
九十九條第一項前段，刑法第一百六十八條、第七十四條第一項
第二款、第二項第四款，判決如主文。
本案經檢察官陳國安到庭執行職務。
中    華    民    國    99    年    12    月    31    日
                  刑事第五庭    法  官  張詩芸
以上正本證明與原本無異。
如不服本判決應於收受送達後10日內向本院提出上訴書狀，並應
敘述具體理由；其未敘述上訴理由者，應於上訴期間屆滿後20日
內向本院補提理由書（均須按他造當事人之人數附繕本）「切勿
逕送上級法院」。告訴人或被害人如對於本判決不服者，應具備
理由請求檢察官上訴，其上訴期間之計算係以檢察官收受判決正
本之日期為準。
                                書記官  宋德華
中    華    民    國    99    年    12    月    31    日
附錄本案論罪科刑法條全文
中華民國刑法第一百六十八條
（偽證罪）
於執行審判職務之公署審判時或於檢察官偵查時，證人、鑑定人
、通譯於案情有重要關係之事項，供前或供後具結，而為虛偽陳
述者，處七年以下有期徒刑。

司法院資訊處製作；財團法人民間司法改革基金會備份。
